臺灣花蓮地方法院刑事判決　　　　　　　　　　　　　　九十四年度交訴字第二號
　　公　訴　人　臺灣花蓮地方法院檢察署檢察官
　　被　　　告　丙○○
　　選任辯護人　曾泰源律師
右列被告因過失致死等案件，經檢察官提起公訴（九十四年度偵字第一八０、二六四
號），因被告於準備程序進行中就被訴事實為有罪之陳述，且所犯非死刑、無期徒刑
、最輕本刑為三年以上有期徒刑之罪或高等法院管轄第一審案件，經告知簡式審判程
序之旨，並聽取檢察官、被告之意見後，經本院合議庭裁定由受命法官獨任進行簡式
審判程序，本院判決如左：
    主  文
丙○○因過失致人於死，處有期徒刑伍月；又駕駛動力交通工具，致人死傷而逃逸，
處有期徒刑玖月。應執行有期徒刑壹年。緩刑參年。
    事  實
一、丙○○（起訴書誤載為陳昱緯）係未領有駕駛執照之人，竟於民國九十三年十一
    月二十二日凌晨二時許，駕駛潘振軒所有之車號五二七三─ＤＭ號自小客車搭載
    乘客林銘彥，沿花蓮縣花蓮市○○○街由東往西方向行駛，行經該路與國民十二
    街交岔路口之際，原應注意車輛行經無號誌路口應減速慢行，且支線道車應暫停
    讓幹道車先行，而依當時天候晴朗、夜間有照明、路面舖設柏油、路面狀態乾燥
    、路面無缺陷及無障礙物以及視距良好，且路口設有反光鏡，並無不能注意之情
    事，竟疏未注意，適有陳慧蘭騎乘車號ＲＤ二─０九三號輕型機車沿國民十二街
    由南往北方向行駛至該交岔路口，致該小客車右車前方撞擊該機車車頭，使陳慧
    蘭人車倒地，因而受有顱內出血之傷害，當場死亡，而丙○○明知其駕駛動力交
    通工具肇事，致陳慧蘭受傷死亡，竟另行起意，未採取必要救護措施，隨即駕駛
    上開車輛逃離現場。嗣經現場目擊證人劉明宗報警處理，並指明肇事車輛之特徵
    及車號後二碼為ＤＭ，且警於現場扣得該小客車之左前保險桿一個、霧燈一個、
    左方向燈罩一個、大燈燈罩二片及左側後視鏡一個及塑膠碎片二十二片後，查詢
    相關車籍資料，循線於翌日即同年月二十三日凌晨零時許，在潘文龍所經營位於
    花蓮市○○路七０八號鎔鑫汽車修理廠內查獲該小客車，因而查知上情。
二、案經陳慧蘭之父親乙○○告訴暨花蓮縣警察局花蓮分局報請臺灣花蓮地方法院檢
    察署檢察官相驗後偵查起訴。
    理  由
一、被告丙○○於前開時間、地點，駕駛該自小客車，撞擊被害人陳慧蘭，致被害人
    因顱內出血死亡，以及被告於肇事後逃逸之事實，業據被告迭於警詢、偵訊及本
    院訊問時均坦承不諱，核與告訴人乙○○之指述及證人林銘彥、劉明宗、潘振軒
    、潘文龍之證述情節相符，且有道路交通事故現場圖一紙、道路交通事故調查報
    告表一份、現場照片、車輛照片、相驗照片、勘驗筆錄一份、驗斷書一份、相驗
    屍體證明書一紙等附卷可稽，並有扣案之該小客車左前保險桿、霧燈、方向燈罩
    及左後視鏡可證。是被告任意性之自白經前開證據補強，應與事實相符，堪信為
    真實。又按汽車行經無號誌之交岔路口，應減速慢行；以及汽車行駛至無號誌之
    交岔路口，支線道車應暫停讓幹線道車先行，道路交通安全規則第九十三條第一
    項第三款、第一百零二條第一項第二款分別定有明文。查本件車禍發生地點，為
    鋪裝柏油、乾燥且無缺陷之路面，道路並無障礙之無號誌交岔路口，而當時天暗
    但仍有照明、視距良好，此有道路交通事故調查報告表、現場照片附卷可參，是
    依當時之情狀，被告應注意且能注意，卻仍疏於注意而未減速慢行並暫停讓幹道
    車即被害人先行，因而肇致本件車禍，其對於本件車禍之發生有過失，已可認定
    。至辯護人為被告辯護稱：茍被害人安全帽不要飛走的話，也不致顱內出血，並
    請法院審酌支線道及幹線道，被告之過失程度等語，然查，被害人因顱內出血而
    死亡，係肇因於被告之上開過失行為所致，與被害人安全帽飛走與否無直接相關
    ，況且參酌上開現場照片（詳見相驗卷第三十五及三十六頁）及現場圖（詳見相
    驗卷第十五頁）所示，花蓮市○○○街由東往西方向之車道上劃置有停讓標誌，
    而國民十二街由南往北方向之道路中央劃置雙黃實線，用以分隔對向車道，並雙
    向禁止超車、跨越或迴轉，顯見於上開交岔路口，被告駕車行駛於花蓮市○○○
    街由東往西方向，為支線道車，而被害人行駛於花蓮市○○○○街由南往北方向
    ，為幹線道車，被告應依上開規定減速慢行並暫停讓幹線道先行，況該交岔路口
    設有反光鏡，雙方均疏未注意且未減速慢行而肇致本件車禍，被害人雖與有過失
    ，但仍無法解免被告之責任，且被告之過失行為應為肇事主因，故辯護人上開辯
    護，顯有誤會，併此敘明。且被害人因本件車禍而死亡，已有前開卷附驗斷書、
    相驗屍體證明書及相驗照片可證，故被告之過失行為與被害人死亡結果之間有因
    果關係，亦足以認定。綜上，本件事證已臻明確，被告犯行堪以認定，應予依法
    論科。
三、核被告所為，係犯刑法第二百七十六條第一項之過失致人於死罪及第一百八十五
    條之四之肇事逃逸罪。又就過失傷害致人於死罪部分，被告係未領有駕駛執照之
    人，此業據被告供承在卷，其無駕駛執照駕車因而致人死亡，應依道路交通處罰
    條例第八十六條第一項之規定，加重其刑至二分之一。被告所犯上開二罪，犯意
    各別，行為互殊，應分論併罰。爰審酌被告素行良好，犯罪後坦犯行，犯罪後態
    度良好，且與被害人家屬達成和解，除業已賠償強制保險金一百四十萬元外，並
    當庭給付現金八十萬元予告訴人及被害人家屬陳黃朝珠，此有本院九十四年度交
    附民字第五號附帶民事訴訟和解筆錄在卷可參，然其犯罪造成被害人家屬重大之
    身心悲痛，天人永隔而無以回復，犯罪所生危害實屬重大，以及被告之生活狀況
    與智識程度等情，分別量處如主文所示之刑，並定其應執行之刑。另查被告前未
    曾受有期徒刑以上刑之宣告，此有臺灣高等法院被告全國前案紀錄表一份附卷可
    稽，其犯罪後已深知悔悟，本院認其經此教訓後，當知警惕，應無再犯之虞，且
    經檢察官當庭請求給予緩刑，本院認前開對其所宣告之刑，以暫不執行為適當，
    併予宣告緩刑三年，以啟自新。
據上論斷，應依刑事訴訟法第二百九十九條第一項前段，刑法第二百七十六條第一項
、第一百八十五條之四、第五十一條第五款、第七十四條第一款，道路交通管理處罰
條例第八十六條第一項，罰金罰鍰提高標準條例第一條前段，判決如主文。
本案經檢察官甲○○到庭執行職務。
中      華      民      國      九十四      年      三      月   三十   日
                                臺灣花蓮地方法院刑事第三庭
                                    法    官    饒  金  鳳
右正本證明與原本無異。
如對本判決不服，應於送達後十日內，向本院提出上訴狀。（應抄附繕本）告訴人或
被害人如對於本判決不服者，應具備理由請求檢察官上訴，其上訴期間之計算係以檢
察官收受判決正本之日期為準。
                                    法院書記官
中      華      民      國      九十四      年      四      月    一    日
附錄本判決論罪之法律條文：
刑法第二百七十六條第一項：
因過失致人於死者，處二年以下有期徒刑、拘役或二千元以下罰金。
刑法第一百八十五條之四：
駕駛動力交通工具肇事，致人死傷而逃逸者，處六月以上五年以下有期徒刑。
